臺灣苗栗地方法院刑事裁定
111年度聲字第375號
聲明異議人
即  受刑人  劉志華


上列聲明異議人即受刑人因違反毒品危害防制條例等案件，對臺
灣苗栗地方檢察署檢察官執行之指揮（108年度毒執護字第109號
）聲明異議，本院裁定如下：
    主  文
聲明異議駁回。
    理  由
一、本件聲明異議意旨，引用「聲請再審異議狀」所載（如附件
    ）。
二、本件聲明異議人即受刑人（下稱受刑人）劉志華，提出之「
    聲請再審異議狀」，查其內容係對法務部矯正署撤銷其假釋
    之處分有所不服，聲明異議，雖其用語為「聲請再審異議」
    ，仍為聲明異議之意，合先說明。又該聲明異議狀，受刑人
    誤向臺灣高等法院臺中分院提出，經該法院轉送臺灣高等檢
    察署臺中檢察分署發交臺灣苗栗地方檢察署，再經該署函轉
    本院分案受理乙節，亦應併予說明。　　　　
三、經查：
　㈠按受刑人或其法定代理人或配偶，以檢察官執行之指揮為不
    當者，得向諭知該裁判之法院聲明異議，刑事訴訟法第484
    條定有明文。再假釋出監之受刑人以其假釋之撤銷為不當者
    ，得於收受處分書之翌日起10日內向法務部提起復審；前項
    復審無停止執行之效力；受刑人對於撤銷假釋之處分不服，
    經依法提起復審而不服其決定，或提起復審逾2個月不為決
    定或延長復審決定期間逾2個月不為決定者，應向監獄所在
    地或執行保護管束地之地方法院行政訴訟庭提起撤銷訴訟，
    民國108年12月17日修正、109年7月15日施行之監獄行刑法
    第121條第1項後段、第2項、第134條第1項亦分別定有明文
    。是以監獄行刑法修正施行後，受刑人經法務部撤銷假釋時
    ，如有不服，即應循上開行政爭訟途徑尋求救濟，不再為普
    通法院所審判，此與同法第153條所定，於上開修正條文施
    行前，因撤銷假釋已繫屬於法院之聲明異議案件，尚未終結
    者，於修正施行後，仍由原法院依司法院釋字第681號解釋
    意旨，依刑事訴訟法之規定審理者有別。惟受刑人倘於提起
    復審時，另對於檢察官指揮執行該假釋撤銷後之殘刑，依刑
    事訴訟法第484條之規定向當初諭知該刑事裁判之普通法院
    聲明異議，程序上尚非不合，然此時普通法院審查檢察官指
    揮執行殘刑處分之範圍，僅限於該執行之指揮本身是否有違
    法或不當之情事，不包含為其前提之法務部撤銷假釋處分，
    以免違反修正後監獄行刑法劃分審判權之意旨，致生權限衝
    突，先予敘明（最高法院109年度台抗字第2000號裁定意旨
    參照）。
　㈡又按假釋制度之目的在使受徒刑執行而有悛悔實據並符合法
    定要件者，得停止徒刑之執行，以促使受刑人積極復歸社會
    。而假釋處分經主管機關作成後，受假釋人因此停止徒刑之
    執行而出獄，如復予以撤銷，再執行殘刑，非特直接涉及受
    假釋人之人身自由限制，對其復歸社會後而享有之各種權益
    ，亦生重大影響。故假釋之撤銷屬刑事裁判執行之一環，為
    廣義之司法行政處分，因此，受假釋人對於檢察官所指揮執
    行撤銷假釋之原因事實，如有不服，得依刑事訴訟法第484
    條之規定，向當初諭知該刑事裁判之法院聲明異議，以求救
    濟，此固據司法院釋字第681號解釋揭示在案。惟監獄行刑
    法業於108年12月17日修正、109年1月15日經總統華總一義
    字第10900004131號令修正公布全文156條，並自公布日後6
    個月即109年7月15日施行。該法第153條第3項規定「本法中
    華民國108年12月17日修正之條文施行前，因撤銷假釋得聲
    明異議之案件，得於修正施行日之次日起算30日內，依本法
    規定向管轄地方法院行政訴訟庭提起訴訟」，是此類因撤銷
    假釋得聲明異議案件，於監獄行刑法修正施行後，應循上開
    行政爭訟途徑尋求救濟（最高法院109年度台抗字第1826號
    裁定意旨參照）。
　㈢本件受刑人劉志華前因施用第一級毒品、施用第二級毒品、
    搶奪等案件，經法院分別判處有期徒10月、10月、8月、9月
    、1年9月確定，再經臺灣高等法院以107年度聲字第1538號
    裁定，定應執行有期徒刑3年10月，再經最高法院以107年度
    台抗字第620號裁定，駁回抗告確定，受刑人於106年6月27
    日入監執行後，經法務部函准假釋，由臺灣高等法院以108
    年度聲字第2016號裁定受刑人於假釋中付保護管束，並於10
    8年6月28日出監。嗣受刑人於假釋期間，因有違反保護管束
    期間應遵守事項情節重大，法務部乃撤銷受刑人之假釋，尚
    應執行殘刑有期徒刑1年9月5日，此分別有受刑人自行提出
    之法務部矯正署110年3月29日法矯署教字第11001029520號
    函、臺灣高等法院被告前案紀錄表各1份在卷可憑（見本院
    卷第23頁、第69至72頁）。是法務部前揭撤銷受刑人之假釋
    時，監獄行刑法業經修正，揆諸前揭說明，於該法修正施行
    後，受刑人就撤銷假釋不服，應循行政爭訟途徑尋求救濟。
    而受刑人因不服法務部矯正署110年3月29日法矯署教字第11
    001029520號函、法務部矯正署110年6月17日法矯署復字第1
    1001035590號函復審決定，已向本院行政訴訟庭提起行政訴
    訟，業經本院行政訴訟庭於111年3月17日判決駁回在案，此
    亦有受刑人自行提出之本院111年3月17日110年度監簡字第3
    號行政訴訟判決影本1份在卷足參（見本院卷第25至39頁）
    。受刑人如有不服，應循行政訴訟之上訴程序請求救濟，斷
    無依刑事訴訟法規定向本院聲明異議，請求撤銷「法務部矯
    正署撤銷假釋處分」之理，揆諸最高法院上開裁定意旨，本
    件受刑人聲明異議，於法不合，應予駁回。
四、依刑事訴訟法第486條，裁定如主文。　
中　　華　　民　　國　　111 　年　　4 　　月　　29　　日
                  刑事第一庭    法　官  柳章峰
以上正本證明與原本無異。
如不服本裁定，應於裁定送達後5日內向本院提出抗告狀。
                                書記官  王祥鑫
中　　華　　民　　國　　111 　年　　4 　　月　　29　　日